臺灣高等法院高雄分院刑事裁定
111年度抗字第302號
抗  告  人  
即 受刑 人  林宗宇


上列抗告人因聲明異議案件，不服臺灣橋頭地方法院中華民國11
1年8月29日裁定(111年度聲字第485號)，提起抗告，本院裁定如
下：
    主  文
抗告駁回。
    理  由
一、原審裁定意旨略以：抗告人即受刑人林宗宇（下稱受刑人）
    因公共危險案件，經原審以111年度交簡字第258號判決判處
    有期徒刑5月，併科罰金新臺幣（下同）15,000元確定，嗣
    接獲臺灣橋頭地方檢察署（下稱橋頭地檢署）檢察官111年
    度執字第1416號執行命令，記載「本件係歷年酒駕4犯，經
    檢察官審核後認不准易科罰金、易服社會勞動」等語。其不
    服該執行指揮處分而聲明異議，請求撤銷檢察官前揭執行指
    揮處分。原審認檢察官於指揮執行時，已賦予受刑人陳述意
    見並提出相關證明之機會，並具體說明認定受刑人應入監執
    行，方能收刑罰矯正之效之理由，並無逾越法律授權範圍或
    裁量不當之情事，因而駁回其聲明異議。
二、抗告意旨略以：受刑人並非法務部102年間頒布酒駕不准易
    科罰金標準所稱「5年內三犯」之類型，且受刑人現為消防
    公司負責人，負擔20位員工生計，倘入監執行5個月，將導
    致公司工程進度延宕，遭營造廠請求鉅額賠償，影響公司經
    營及工人家庭之經濟，亦無法陪同兒子復健治療，家中更將
    頓失經濟來源。請求法院綜合上情，撤銷原審裁定並准予受
    刑人為易科罰金之處分等語。
三、按依刑法第41條第1項立法理由說明，個別受刑人如有不宜
    易科罰金之情形，在刑事執行程序中，檢察官得依該項但書
    規定，審酌受刑人是否具有「難收矯正之效或難以維持法秩
    序」等事由決定之。是檢察官對於得易科罰金案件之指揮執
    行，依具體個案，考量犯罪特性、情節及受刑人個人特殊事
    由等因素，如認受刑人確有因不執行所宣告之刑，難收矯正
    之效，或難以維持法秩序者，自得不准予易科罰金，此乃檢
    察官指揮執行時得依職權裁量之事項，倘其未濫用權限，自
    不得任意指摘為違法，此觀諸刑事訴訟法第457條第1項前段
    規定「執行裁判由為裁判法院之檢察官指揮之」自明。從而
    有期徒刑或拘役得易科罰金之案件，法院所諭知者，僅易科
    罰金折算之標準，至於是否准予易科罰金，則賦予執行檢察
    官視個案具體情形裁量之權限；易言之，執行檢察官就受刑
    人是否確因易科罰金，有難收矯正之效，或難以維持法秩序
    之情事，有判斷之權限，法院僅得審查檢察官為刑法第41條
    第1項之裁量時，其判斷之程序有無違背法令、事實認定有
    無錯誤、其審認之事實與刑法第41條第1項之裁量要件有無
    合理關連、有無逾越或超過法律規定之範圍等問題，除有必
    要時法院於裁定內同時諭知准予易科罰金（參司法院釋字第
    245號解釋）外，原則上不宜自行代替檢察官判斷受刑人是
    否有上開情事，即僅於檢察官上開裁量權之行使，有前述未
    依法定程序進行裁量，超越法律授權裁量範圍等情事，法院
    始有介入審查之必要（最高法院100年度台抗字第647號、11
    0年度台抗字第1188號裁定參照）。
四、經查：
  ㈠受刑人收受上開執行傳票後，於111年5月3日提出刑事陳述狀
    至橋頭地檢署，請求准予易科罰金或易服社會勞動，內容與
    本案抗告意旨大致相同，經橋頭地檢署於同年月5日收受書
    狀，於同年月10日以橋檢信岳111執聲他407字第1119018513
    號函覆受刑人以「台端有期徒刑5月部分，因犯不能安全駕
    駛致交通危險罪歷年共4罪，又為3年兩犯，本件係於下班交
    通尖峰時間駕駛小客車上路，酒測值0.79mg/l，顯已造成公
    共危險導致交通事故，因認非執行本件宣告刑，難以收矯正
    之效果，亦不足昭炯戒而維持法秩序，台端聲請易科罰金及
    易服社會勞動，礙難准許，發監執行，另併科罰金1萬5千元
    可繳納」，而駁回受刑人易科罰金、易服社會勞動之聲請；
    嗣受刑人於同年月18日至橋頭地檢署執行科報到，經書記官
    詢問「本件歷年酒駕4犯，3年2犯，不准易科社勞……有無意
    見？」時，受刑人答稱：「我之後會聲明異議」，並經書記
    官諭知改於同年6月1日下午入監，有上開刑事陳述狀、橋頭
    地檢署函文、執行筆錄各1份附於執行卷內可佐，足認執行
    檢察官於指揮命令中，已具體敘明其本於職權不准受刑人易
    科罰金、易服社會勞動之理由，且執行前已給予受刑人充分
    陳述意見之機會，其執行程序尚稱允恰。
　㈡受刑人曾因酒後駕車之公共危險案件，於91年間，經臺灣臺
    南地方法院以91年度南交簡字第19號判決判處拘役40日確定
    ；又於102年間，經臺灣高雄地方檢察署檢察官以102年度速
    偵字第670號為緩起訴處分確定；再於108年間，經臺灣臺南
    地方法院以108年度交簡字第2333號判決判處有期徒刑4月確
    定，且於108年12月25日易科罰金執行完畢，仍於110年12月
    12日再犯本案，經原審以111年度交簡字第258號判決判處有
    期徒刑5月，併科罰金15,000元確定，有臺灣高等法院被告
    前案紀錄表、上開判決、處分書各1份附卷可佐。
  ㈢綜上證據資料，堪認檢察官所審酌受刑人之前科等事由 ，顯
    已考量其個人之違法情節與其再犯之高度危險性及對公益之
    危害性，並具體說明受刑人犯不能安全駕駛致交通危險罪歷
    年共4罪，又為3年兩犯，本件係於下班交通尖峰時間駕駛小
    客車上路，酒測值0.79mg/l，顯已造成公共危險導致交通事
    故，因認非執行本件宣告刑，難以收矯正之效果，亦不足昭
    炯戒而維持法秩序，而不准易科罰金 或易服社會勞動之理
    由，上開事由雖屬簡要，然已足見受刑人前經緩起訴處分、
    易科罰金之刑後不久，復於110年12月12日再犯本案，顯見
    前案所受執行刑罰，確未收矯正之效，難認係其裁量有何違
    反比例原則，亦未見有何違誤。
  ㈣受刑人雖以其上開工作及家庭狀況為由提起抗告。惟現行刑
    法第41條第1 項有關得否易科罰金規定，業已於94年2月2日
    修正時刪除「受刑人因身體、教育、職業、家庭之關係或其
    他正當事由，執行顯有困難」要件，亦即執行檢察官考量是
    否准予受刑人易科罰金時，僅須審酌是否具有「確因不執行
    所宣告之刑，難收矯正之效，或難以維持法秩序」事由為裁
    量，而無庸審酌受刑人是否因身體、教育、職業或家庭等事
    由致執行顯有困難，倘檢察官未濫用權限，自不得任意指摘
    為違法，是上開抗告意旨，與是否准許易科罰金及易服社會
    勞動之要件無關。是受刑人執此為抗告理由，自非有據。
　㈤【為避免各地方法院檢察署就酒駕再犯之發監標準寬嚴不一
    ，造成部分受刑人以遷徙戶籍之方式規避入監服刑，而衍生
    違反公平原則之疑慮，臺灣高等法院檢察署研議統一酒駕再
    犯發監標準之原則，並已將研議結果函報法務部准予備查。
    依據研議結果，被告5年內三犯刑法第185條之3第1項之罪者
    ，原則上即不准予易科罰金，但有下列情形之一者，執行檢
    察官得斟酌個案情況考量是否准予易科罰金： 一、 被告係
    單純食用含有酒精之食物(如：薑母鴨、麻油雞、燒酒雞)，
    而無飲酒之行為。 二、 吐氣酒精濃度低於0.55mg/l，且未
    發生交通事故或異常駕駛行為。 三、 本案犯罪時間距離前
    次違反刑法第185條之3第1項之罪之犯罪時間已逾3年。 四
    、 有事實足認被告已因本案開始接受酒癮戒癮治療。 五、
     有其他事由足認易科罰金已可收矯正之效或維持法秩序者
    。】，固有102年6月19日法務部新聞稿可查。惟由前揭新聞
    稿內容觀之，僅列舉酒駕三犯不准易科罰金之原則與若干例
    外情形供檢察官參考，並未排除前述檢察官依個案為適法裁
    量之空間，更未提及「非5 年內三犯者應一律准予易科罰金
    」，是本件檢察官既已依職權審酌受刑人之再犯情狀，具體
    敘明不予易科罰金之理由，自難謂有何違法或不當之處。抗
    告意旨徒以受刑人並非5年內三犯酒駕公共危險罪之情形，
    不符上揭統一酒駕再犯發監標準所規定之「5 年內三犯刑法
    第185 條之3 第1 項之罪者」，據以主張檢察官執行指揮不
    當，洵非的論，尚非可採。
五、綜上所述，本件執行檢察官於傳喚命令受刑人入監執行前，
    已本諸其法律所賦予之裁量權，審酌本案情節，敘明受刑人
     若不入監執行難收矯正之效或難以維持法秩序之理由，始
    不准易科罰金及不准易服社會勞動，並無濫用、或逾越或超
    過法律規定之範圍之情。抗告意旨任意以受刑人之標準指摘
    檢察官未審酌個案情節云云，應有誤會。是本件抗告，並無
    理由，應予駁回。
據上論結，應依刑事訴訟法第412條，裁定如主文。
中　　華　　民　　國　　111 　年　　10　　月　　19　　日
                  刑事第六庭    審判長法  官  李政庭
                                      法  官  王光照
                                      法  官  施柏宏
以上正本證明與原本無異。
如不服本裁定應於送達後5日內向本院提出再抗告狀。
中　　華　　民　　國　　111 　年　　10　　月　　19　　日
                                      書記官  沈怡瑩